【裁判字號】    97,簡上,885
【裁判日期】    971023
【裁判案由】    詐欺
【裁判全文】
臺灣板橋地方法院刑事判決             97年度簡上字第885號
上  訴  人
即被    告  丁○○
上列上訴人即被告因詐欺案件，不服本院97年度簡字第3680號民
國97年5 月7 日第一審判決（聲請簡易判決處刑案號：97年度偵
字第8600號，暨檢察官移送併辦案號：97年度偵字第18965 、18
966 號），提起上訴，本院管轄之第二審合議庭判決如下：
    主    文
原判決撤銷。
丁○○幫助意圖為自己不法之所有，以詐術使人將本人之物交付
，處有期徒刑肆月，如易科罰金，以新臺幣壹仟元折算壹日。緩
刑貳年。
    事    實
一、丁○○明知於犯罪集團專門收集人頭帳戶用以犯罪之社會現
    象層出不窮之際，若將自己之金融機構帳戶存摺及金融卡出
    售他人使用，可能因此供不法詐騙份子用以詐使他人將款項
    匯入後，再加以提領之用，並能預見可能因而幫助他人從事
    詐欺取財犯罪，竟不違背其本意，仍基於幫助他人詐欺取財
    之不確定故意，於民國（下同）九十六年十二月間某日，在
    臺北縣板橋市○○路一七七巷二弄二號三樓住處，將其在合
    作金庫商業銀行中和分行所開立帳號0000000000
    000號帳戶（下稱合作金庫銀行帳戶）、及在第一商業銀
    行鶯歌分行所開立帳號00000000000號帳戶（下
    稱第一商業銀行帳戶）之存摺、金融卡、金融卡密碼等物，
    以新台幣（下同）八千元之代價，出售予真實年籍姓名不詳
    之成年人所屬詐欺集團使用，以此方式幫助該成年人與其他
    人員所組成之詐欺集團作為詐欺取財犯罪之用。該詐欺集團
    成員即基於詐欺之犯意，於九十七年一月二日下午某時許，
    以網路購物須匯款為由，致使乙○○陷於錯誤，而依指示操
    作自動提款機匯款共計三萬七千元，其中一筆二萬元即係匯
    入上開丁○○之合作金庫銀行帳戶內，隨即遭提領一空。其
    後，又於同日晚上八時，以電話向丙○○詐稱其網路購物簽
    收時，誤簽分期付款，為避免遭扣款，須至自動提款機取消
    設定，致丙○○陷於錯誤，遂依指示操作自動提款機而匯款
    共計五萬三千四百七十元進入丁○○上開合作金庫銀行帳戶
    ，並隨即遭提領一空。再於同日晚上十一時三十分許，透過
    網路聊天室，自稱「夢琪」向甲○○謊稱可以見面，惟須先
    匯款，使甲○○陷於錯誤，匯款七千元至上開丁○○之合作
    金庫銀行帳戶內，未幾旋遭提領一空。嗣因乙○○、丙○○
    、甲○○發現遭騙分別報警處理，經警調閱丁○○上開帳戶
    之開戶及交易明細等資料後，始循線查獲。
二、案經臺北縣政府警察局永和分局報請臺灣板橋地方法院檢察
    署檢察官偵查後聲請簡易判決處刑，暨臺北縣政府警察局中
    和分局報請臺灣板橋地方法院檢察署檢察官移送併案審理。
    理    由
一、上揭事實，業經被告丁○○於本院審理中坦承不諱，核與被
    害人乙○○、丙○○、甲○○於警詢中指訴相符（上開被害
    人於審判外之陳述，雖屬傳聞證據，惟均經當事人於法院準
    備程序及審判期日中表示無意見，而不予爭執，且迄至言詞
    辯論終結前亦未再聲明異議，法院審酌此等證據資料製作時
    之情況，尚無違法不當及證明力明顯過低之瑕疵，亦認為以
    之作為證據應屬適當，依刑事訴訟法第一百五十九條之五規
    定，有證據能力），並有上開合作金庫銀行帳戶開戶資料暨
    帳戶交易明細表、自動櫃員機轉帳明細表等件在卷可稽，足
    認被告之自白與事實相符，洵足採信。本件事證明確，被告
    犯行應堪認定。
二、核被告所為，係犯刑法第三十條第一項前段、第三百三十九
    條第一項之幫助詐欺取財罪。被告以一幫助行為，幫助該詐
    欺成員先後詐騙被害人乙○○、丙○○、甲○○等三人，而
    觸犯數幫助詐欺取財罪，為同種想像競合，應依刑法第五十
    五條規定從一幫助詐欺取財罪處斷。又被告係基於幫助之意
    思，參與詐欺取財犯罪構成要件以外之行為，為幫助犯，應
    依刑法第三十條第二項之規定，按正犯之刑減輕之。聲請簡
    易判決處刑意旨雖未敘及被害人丙○○、甲○○受詐欺部分
    ，惟此部分犯罪事實與檢察官已聲請簡易判決處刑並經本院
    論罪科刑部分既具有想像競合犯之裁判上一罪關係，已如前
    述，自為聲請簡易判決處刑效力所及，本院自得併予審究。
三、原審以被告所犯幫助詐欺取財罪，罪證明確，予以論罪科刑
    ，固非無見，惟查被告提供上開銀行帳戶予詐騙集團成員用
    以幫助詐欺被害人乙○○外，亦同時幫助詐欺被害人丙○○
    、甲○○，此部分犯罪事實應為檢察官聲請簡易判決處刑效
    力所及，業如前述，原審未及審酌，容有未洽。是上訴人即
    被告以其因丈夫積欠地下錢莊，求助無門，始將帳戶出賣他
    人，請求網開一面等語，執此指摘原判決不當，雖無理由，
    然原判決既有上揭可議之處，仍應由本院予以撤銷改判。爰
    審酌被告將存摺、金融卡交付他人，助長他人犯罪，增加被
    害人尋求救濟及治安機關查緝犯罪之困難，危害被害人財產
    安全及社會治安，兼衡被告素行狀況、智識程度、犯罪手段
    、動機、所生危害，暨被害人遭詐騙之金額，以及被告坦承
    犯行，並已與被害人達成和解，業經被害人等於本審理中陳
    明無訛，尚有悔意等一切情狀，量處如主文所示之刑，並諭
    知易科罰金之折算標準，以資懲儆。末查，被告前未曾因故
    意犯罪受有期徒刑以上刑之宣告，此有臺灣高等法院被告前
    案紀錄表一份附卷可稽，因一時失慮，致觸犯本件犯行，於
    本院審理中坦承犯行，經此偵審程序及罪刑之宣告，當知所
    警惕，信無再犯之虞，本院認所宣告之刑以暫不執行為適當
    ，併予宣告緩刑二年，以啟自新。
據上論斷，應依刑事訴訟法第四百五十五條之一第一項、第三項
、第三百六十九條第一項前段、第三百六十四條、第二百九十九
條第一項前段，刑法第三十條、第三百三十九條第一項、第五十
五條、第四十一條第一項前段、第七十四條第一項第一款，刑法
施行法第一條之一，判決如主文。
本案經檢察官江耀民到庭執行職務。
中    華    民    國    97    年    10    月    23    日
                  刑事第十三庭  審判長法  官  白光華
                                      法  官  曾淑娟
                                      法  官  楊志雄
以上正本證明與原本無異。
本判決不得上訴。
                                      書記官  張玉如
中    華    民    國    97    年    10    月    23    日
附錄本案論罪科刑法條全文：
刑法第339條第1項：
意圖為自己或第三人不法之所有，以詐術使人將本人或第三人之
物交付者，處 5 年以下有期徒刑、拘役或科或併科 1,000 元以
下罰金。


司法院資訊處製作；財團法人民間司法改革基金會備份。
